臺灣桃園地方法院民事判決　　　　　　　　95年度國字第16號
原　　　告　乙○○
　　　　　　丁○○
　　　　　　丙○○
上三人共同
訴訟代理人　邱鎮北　律師
複　代理人　莊守禮　律師
被　　　告　桃園縣楊梅鎮公所
法定代理人　彭聖富
訴訟代理人　戊○○
　　　　　　彭國良　律師
受告知訴訟
人　　　　　桃園縣政府
法定代理人　甲○○
訴訟代理人　己○○
　　　　　　庚○○
上列當事人間請求國家損害賠償事件，於民國96年8 月27日辯論
終結，本院判決如下：
    主      文
被告應給付原告丁○○參萬柒仟捌佰零柒元，及自九十五年九月
十九日起至清償日止，按週年利率百分之五計算之利息。
被告應給付原告丙○○壹萬零貳佰玖拾捌元，及自九十五年九月
十九日起至清償日止，按週年利率百分之五計算之利息。
原告乙○○之訴駁回。
訴訟費用由被告負擔百分之十六，餘由原告各負擔百分之二十八
。
本判決第一、二項得假執行。
原告其餘假執行之聲請駁回。
    事實及理由
一、按依本法請求損害賠償時，應先以書面向賠償義務機關請求
    之。賠償義務機關拒絕賠償，或自提出請求之日起逾30日不
    開始協議，或自開始協議之日起逾60日協議不成立時，請求
    權人得提起損害賠償之訴。國家賠償法第10條第1 項、第11
    條第1 項但書分別定有明文。本件原告等主張因被告之清潔
    隊員李茂亮執行公務之過失，致與原告原告乙○○所駕駛自
    用小客車發生擦撞，原告乙○○、丁○○、丙○○因此受有
    傷害，其等前以書面請求被告賠償彼等損害，經被告於民國
    94年12月6 日以94年度法賠議字第007 號拒絕賠償理由書拒
    絕賠償等情，業據原告等提出被告上開拒絕賠償理由書影本
    各乙件為證，是原告等起訴時已踐行前揭規定之先行程序，
    先予敘明。
二、按訴狀送達後，原告不得將原訴變更或追加他訴。但擴張或
    減縮應受判決事項之聲明者，不在此限。民事訴訟法第255
    條第1 項第3 款定有明文。本件原告起訴時訴之聲明第2 項
    原請求被告桃園縣楊梅鎮公所應給付原告丁○○醫療費用新
    台幣（下同）31,229元、車輛損失130 萬元、精神慰撫金60
    萬元，共計1,931,229 元，及自起訴狀繕本送達之翌日起至
    清償日止，按週年利率5 ％計算之利息；嗣於本院審理中撤
    回車輛損失之部分之請求，減縮訴之聲明為被告桃園縣楊梅
    鎮公所應給付原告丁○○631,229 元，及自起訴狀繕本送達
    之翌日起至清償日止，按週年利率5 ％計算之利息，核其主
    張訴之原因、事實及訴訟標的並無更易情形，僅為減縮應受
    判決事項之聲明，依上揭規定，應予准許。
三、本件原告起訴主張：
(一)、訴外人李茂亮係被告桃園縣楊梅鎮公所之清潔隊員，以駕駛
    垃圾轉運車為業務，於94年6 月29日凌晨4 時30分許，駕駛
    車號車號772-QD號垃圾轉運車，沿桃園縣中壢市○○里○○○路往文化路方向行駛，行經上開松江南路與合江路口前，
    因路口號誌為閃光黃燈，本應減速接近，注意安全且小心通
    過，並應注意車前狀況並隨時採取必要之安全措施，依當時
    天陰、夜間有照明、柏油路面濕潤無障礙之情形，並無不能
    注意之情事，適有原告乙○○所駕駛原告丁○○所有車號83
    58-DZ 自用小客車附載原告丁○○及丙○○，沿桃園縣中壢
    市○○路往桃園方向行駛，行經上開松江南路與合江路口時
    ，與訴外人李茂亮所駕駛之上開垃圾轉運車發生擦撞，致原
    告乙○○受有右手尺骨骨折、右手肘及右膝裂傷、頭部外傷
    之傷害，原告丁○○則受有顱內出血之傷害，另原告丙○○
    則受有左側鎖骨骨折等傷害，訴外人李茂亮業已由本院95年
    度桃交簡字第1286號刑事判決判處有期徒刑2 個月在案。訴
    外人李茂亮係被告桃園縣楊梅鎮公所之清潔隊員，因過失而
    與原告乙○○所駕駛車號8358-DZ 自用小客車發生擦撞，自
    係被告所屬之公務員於執行職務時有過失，被告實應就原告
    之損害負賠償責任，惟原告等向被告請求國家賠償先行程序
    之協議時，被告卻拒絕理賠。
(二)、原告等因被告僱用之清潔隊員即訴外人李茂亮於執行職務時
    有過失，致受有如下之損害:
１、原告乙○○部分:
(1)、醫療費用：原告乙○○支出醫療費用為4,734元。
(2)、精神慰撫金：原告乙○○因被告僱用之清潔隊員即訴外人李
    茂亮於執行職務時有過失致受有右手尺骨骨折、右手肘及右
    膝裂傷和頭部外傷等傷害，因而在家休養近3 個月，期間日
    常生活起居不便，均需依賴家人及友人幫忙扶助，於精神上
    遭受極大痛苦，故請求精神慰撫金60萬元。
(3)、核上所述共計604,734元。
２、原告丁○○部分:
(1)、醫療費用：原告丁○○支出醫療費用為31,229元。
(2)、精神慰撫金：原告丁○○因被告僱用之清潔隊員（即訴外人
    李茂亮）於執行職務時有過失致受有顱內出血傷害，因而在
    家休養近4 個月，期間日常生活起居不便，均需躺臥在床，
    並依賴家人及友人幫忙扶助，於精神上遭受極大痛苦，故請
    求精神慰撫金60萬元。
(3)、核上所述共計631,229元。
３、原告丙○○部分:
(1)、醫療費用：原告丙○○支出醫療費用為1,193元。
(2)、精神慰撫金：原告丙○○因被告僱用之清潔隊員（即訴外人
    李茂亮）於執行職務時有過失致受有左側鎖骨骨折、臉部裂
    傷及左前胸腫脹擦傷等傷害，因而在家休養近1 個月，期間
    日常生活起居不便，並依賴家人及友人幫忙扶肋，於精神上
    遭受極大痛苦，故請求精神慰撫金20萬元。
(3)、核上所述共計請求201,193元。
(三)、對被告抗辯所為之陳述：
１、被告稱本件被告行使者乃是行政私法之給付行政行為，並無
    國家賠償法之適用，並援引最高法院80年台上字第525 號判
    決，實與該判決意旨不符。被告拒絕賠償理由書第2 點第2
    小點所示「本所垃圾運轉車772-QD，係為執行公務，由本所
    清潔隊司機李茂亮駕駛，於94年6 月29日凌晨約4 時30分，
    載運本鎮垃圾至中壢市南區焚化場…」，足知李茂亮當時係
    在執行公務。且按最高法院89年度臺上字第2528號、93年度
    臺上字第255 號判決要旨「公務員於執行職務行使公權力時
    ，因故意或過失不法侵害人民自由或權利者，國家應負損害
    賠償責任，國家賠償法第2 條第2 項前段定有明文。而所謂
    行使公權力，係指公務員居於國家機關之地位，行使統治權
    作用之行為而言，並包括運用命令及強制等手段干預人民自
    由及權利之行為，以及提供給付、服務、救濟、照顧等方法
    ，增進公共及社會成員之利益，以達成國家任務之行為」，
    則被告之清隊司機李茂亮，於94年6 月29日凌晨約4 時30分
    ，載運垃圾至中壢市南區焚化爐焚燒，本係提供服務之行為
    ，依上最高法院89年度臺上字第2528號及93年度臺上字第25
    5 號判決要旨，其係在執行公權力無誤，故被告援引最高法
    院89年度臺上字第525 號判決，實與該判決意旨不符，其抗
    辯實無理由。
２、被告依台灣桃園地方法院檢察署94年度偵字第14645 號過失
    傷害案件之偵查筆錄第9 頁，稱原告乙○○酒測值為0.09毫
    克/ 公升，逕而推定原告乙○○於該次車禍飲酒過量且超速
    ，並已醉得不省人事，惟原告乙○○雖於警訊筆錄稱有與朋
    友喝兩小杯威士忌，但酒測值僅為0.09毫克/ 公升，並未超
    過酒測值標準，被告稱原告乙○○已醉得不省人事，實係其
    推測之詞，原告乙○○否認之。
３、被告主張因本件事故，被告所有之拖車亦受有損害，修復之
    費用為394,000 元，並依民法第334 條之規定主張與原告起
    訴所主張被告應賠償之金額相互抵銷，惟因被告所提出之修
    車統一發票上僅註明零件及工資，被告亦未證明該零件費用
    實際支出多少，故認定該修車費用全部為零件費用。又依被
    告提出其所有車號772-QD自用曳引車（特種）之行車執照所
    示，該曳引車於2001年年3 月份出廠，至案發時94年6 月29
    日，已經過4 年4 個月，依行政院所頒「固定資產耐用年數
    表」及「固定資產折舊率表」之規定，其他特種車輛耐用年
    數為5 年，依定率遞減法每年折舊千分之369 ，復依「營利
    事業所得稅結算申報查核準則」第95條第8 項所定：「固定
    資產提列折舊採用定率遞減法者，以1 年為計算單位，其使
    用期間未滿1 年者，按實際使用之月數相當於全年之比例計
    算之，不滿1 月者，以月計。」之方式計算結果，其零件折
    舊為339,222 元。計算式：(1)394000×0.369 ＝145,386 。
    (2)（394,000 －145,386)×0.369 ＝91,739。(3)（394,000
    －145,386 －91,739）×0.369 ＝57,887。(4)（394,000 －
    145,386 －91,739－57,887) ×0.369 ＝36 ,527 。(5)（39
    4,000 －145,386 －91,739－57,887－36,527）×0.369 ×
    1/12＝7,683 。(6)145,386+91,739＋57,887＋36,527＋7,68
    3 ＝339,222 。故本件被告請求抵銷之零件費用，經過上揭
    折售後，實際上僅54,778元（即394,000 －339,222 ＝54,7
    78元）。
(四)、揆上所陳，原告丁○○、乙○○及丙○○等3 人因被告僱用
    之清潔隊員即訴外人李茂亮業務過夫，致受有上揭等傷害及
    損失，為此爰依國家賠償法第2 條、民法第184 條、第193
    條及195 絛規定，提起本件訴訟。並聲明：１、被告應給付
    原告乙○○604,734 元，及自起訴狀繕本送達翌日起至清償
    日止，按週年利率5 ％計算之利息。２、被告應給付原告丁○○631,229 元，及自起訴狀繕本送達翌日起至清償日止，
    按週年利率5 ％計算之利息。３、被告應給付原告丙○○20
    1,193 元，及自起訴狀繕本送達翌日起至清償日止，按週年
    利率5 ％計算之利息。４、原告等願提供擔保，請准宣告假
    執行。
四、被告則以：
(一)、原告於本件車禍飲酒過量且超速，此觀原告乙○○於本案偵
    查筆錄第9 頁稱：「我有喝酒，我1 時左右與朋友在中壢巿
    KT V內喝威士忌，我大約喝兩小杯。經警方到醫院對我施予
    酒精測試值為0.09毫克/ 公升」等語可知，按本件車禍發生
    時間為零晨4 點，酒測是在近3 個小時後即6 點49分測量，
    原告乙○○才會合乎標準。另本件路口有紅綠燈之警示燈，
    原告卻表示沒有看到，更可徵原告已醉得不省人事。且從原
    告之車撞擊被告之車尾及原告車頭損壞之情形，原告當時為
    超速無疑，故本件車禍之過失比率應為原告9 成，被告1 成
    方為允當。
(二)、依國家賠償法第2 條第2 項前段規定，國家之損害賠償責任
    ，必以公務員於「執行職務」及「行使公權力」時，因故意
    或過失不法侵害人民自由或權利者為要件。又所謂「行使公
    權力」，係指公務員居於國家機關之地位，行使統治權之作
    用之行為而言，並包括不運用命令及強制手段干預人民自由
    及權利之行為，以及提供給付、服務、救濟、照顧等方法，
    增進公共及社會成員之地位，從事一般行政之輔助行為，如
    購置行政業務所需之物品或處理行政業務相關之物品，自與
    公權力之行使有間，不生國家賠償法適用之問題，此亦經最
    高行政法院80年度台上字第525 號判決明示。故國家機關之
    公務員執行職務之行為，若不屬上述行使公權力之範疇，而
    屬一般行政輔助行為時，國家自無損害賠償責任可言。又國
    家賠償法第2 條第2 項前段，將「執行職務」與「行使公權
    力」二者並列為國家賠償之要件，缺一不可，惟兩者並非相
    同之概念，蓋因行使公權力固然為執行職務行為，但執行職
    務則不必然為行使公權力之行為，本件被告行使者為行政私
    法之給付行政行為，並無國家賠償法之適用。
(三)、按行車速度，依速限標誌或標線之規定，無標誌或標線者，
    行車時速不得超過50公里；汽車行駛時，駕駛人應注意車前
    狀況，並隨時採取必要之安全措施；車輛行至號誌故障而無
    交通警察指揮之交岔路口，支線道車應暫停讓幹線道車先行
    ，道路交通安全規則第93條第1 項第1 款、第94條第3 項、
    第102 條第1 項第2 款分別定有明文。經查，原告乙○○於
    本院檢察署94年度偵字第14645 號過失傷害案件中表示其於
    事故發生當時之時速為50至60公里，其行駛之車道並無號誌
    ，而依道路交通事故調查報告表（一）所示，該處之時速限
    制為50公里，又依證人即現場處理員警林昱廷證稱被告所行
    駛之松江南路為幹線道，原告等所行駛之吉林路、合江街為
    支線道，且原告所行駛之車道應有閃光紅燈之設置，原告另
    具狀稱該行向之閃光紅燈故障無作用，惟依案發當時之情況
    ，原告並無不能注意之情事，竟於行經號誌故障而無交通警
    察指揮之交岔路口，未暫停讓幹線道車先行，反以逾越時速
    之速度行駛，顯未注意車前狀況，並時採取必要之安全措施
    ，已違反上開道路交通安全規則之規定。
(四)、依全民健康保險條例之規定，醫療院所不得於全民健保外另
    向病患收受藥費，而本件原告丁○○所主張之台安中醫診所
    藥材費用5,000 元，顯已違反全民健康保險法之規定，且原
    告並未舉證該藥材費用屬必要之支出，由被告負擔顯不合理
    （註：嗣本院依聲請向該診所函詢後，被告於96年6 月6 日
    審理中表示對於該項費用不予爭執）。
(五)、本件因原告等之過失侵權行為，使被告之拖車受有損害，修
    復之費用為394,000 元，被告對此部分依民法第334 條之規
    定主張與原告起訴所主張被告應賠償之金額相互抵銷。原告
    雖謂被告所提出之修理汽車費用原告主張之折舊並無依據，
    且依最高法院78年台上字第2268號判決對於大客車之折舊年
    限乃採20年之計算，惟原告所提出之折舊年限並無特殊之依
    據，並無可採，且無法填補原告之損失，故不應依原告之主
    張計算折舊，否則被告之損之並無法填補等語。並聲明：１
    、原告之訴駁回。２、被告願供擔保，請准宣告免假執行。
五、本院之判斷：
(一)、按因故意或過失不法侵害他人之權利者，負損害賠償責任。
    不法侵害他人之身體或健康者，對於被害人因此喪失或減少
    勞動能力或增加生活上之需要時，應負損害賠償責任。不法
    侵害他人之身體、健康、名譽、自由、信用、隱私、貞操，
    或不法侵害其他人格法益而情節重大者，被害人雖非財產上
    之損害，亦得請求賠償相當之金額，民法第184 條第1 項前
    段、第193 條第1 項、第195 條第1 項前段分別定有明文。
(二)、原告主張訴外人李茂亮係被告之清潔隊員，負責駕駛垃圾轉
    運車，於前時、地駕駛車號車號772-QD號垃圾轉運車，載運
    垃圾至中壢市南區焚化爐焚燒途中，與原告乙○○所駕駛車
    號8358 -DZ自用小客車發生車禍，致使原告乙○○受有右手
    尺骨骨折、右手肘及右膝裂傷、頭部外傷，前開自用小客車
    上之乘客即原告丁○○及丙○○分別受有顱內出血及左側鎖
    骨骨折之傷害。訴外人李茂亮業經本院以95年度桃交簡字第
    1286號刑事判決判處有期徒刑2 個月確定。原告以書面向被
    告請求，惟遭被告拒絕賠償等事實，為兩造所不爭執，並有
    原告所提行政院署立桃園醫院診斷證明書3 紙、台灣桃園地
    方法院檢察署94年度偵字第1465號聲請簡易判決處刑書、國
    家賠償請求書、拒絕賠償理由書各1 紙、醫療收據8 紙可資
    為證（以上均為影本），且經本院依職權調閱本院95年度桃
    交簡字第1286號刑事卷宗核閱屬實，自堪信屬實。
(三)、本件原告主張訴外人李茂亮係於行使公權力過程中發生本件
    車禍之事實雖為被告否認。然按國家賠償法所稱公務員，為
    依法令從事於公務之人員；公務員執行職務行使公權力時，
    因故意或過失不法侵害人民自由或權利者，國家應負賠償責
    任，國家賠償法第2 條第1 項及第2 項前段定有明文。而所
    謂「依法令從事於公務之人員」，係不問其為文職武職，地
    方自治人員或國家公務員，公營事業機關之服務人員，民意
    機關由選舉產生之代表，亦不問其為編制內或編制外，臨時
    派用或由於聘僱，凡依據法令從事於公務者，均屬之。又所
    謂「行使公權力」之行為，係指公務員居於國家機關之地位
    ，行使統治權作用之行為而言，包括運用命令及強制手段干
    預人民自由及權利之統治管理行政行為，及不運用命令及強
    制之手段，而以提供給付、服務、救濟、照顧、教養、保護
    等方法增進公共及社會成員之利益，以達成國家任務之單純
    統治行政行為。本件訴外人李茂亮係被告所僱用之清潔隊員
    ，於載運垃圾至中壢市南區焚化爐焚燒途中發生本件車禍，
    既為兩造所不爭執，顯見訴外人李茂亮當時然係依法令執行
    垃圾清運之工作，且被告所提供之清運垃圾之服務，係以增
    進社區環境衛生之公共利益，以達成國家維護環境衛生之任
    務，自屬行使公權力行為之單純統治行政行為，訴外人李茂
    亮之駕車行為則為清運垃圾所必需之行為，屬執行職務上之
    行為無訛。被告辯稱訴外人李茂亮駕駛垃圾車清運垃圾非行
    使公權力行為，並非足採。
(四)、再查，本件車禍發生之路口於車禍發生時號誌為閃光黃燈之
    事實，為兩造所不爭執（見本院96年8 月27日筆錄第1 頁）
    ，且與受告知人於本院審理時陳稱：「路口當時是閃光黃燈
    ，第2 天才恢復正常供電」等語相符（見本院96年8 月27日
    筆錄第1 頁）。按行車速度，依速限標誌或標線之規定，無
    標誌或標線者，行車時速不得超過50公里；汽車行駛時，駕
    駛人應注意車前狀況，並隨時採取必要之安全措施；車輛行
    至號誌故障而無交通警察指揮之交岔路口，支線道車應暫停
    讓幹線道車先行，道路交通安全規則第93條第1 項第1 款、
    第94條第3 項、第102 條第1 項第2 款分別定有明文。本件
    車禍發生之路段於車禍發生時路口號誌既係閃光黃燈，依道
    路交通標誌標線號誌設置規則第211 條之規定，閃光黃燈表
    示「警告」，車輛應減速接近，注意安全，小心通過，從而
    ，行經該路口之車輛即應減速通過。又依台灣桃園地方法院
    檢察署94年度偵字第1465號卷附之道路交通事故調查報告表
    之記載，當時天候為陰，夜間有照明，道路無缺陷、無障礙
    物等情形，亦無不能注意之情事，兩造顯然均未注意及此，
    以致發生本件車禍。是原告主張被告就本件車禍之發生有過
    失，應堪採信。被告雖抗辯本件車禍之發生係原告乙○○所
    駕車輛自後方及撞訴外人李茂亮所駕前開清潔車所致，伊就
    車禍之發生無過失云云，然訴外人李茂亮於前開刑事案件調
    查中即陳稱，伊見左右無車即直接通過路口，車頭過路口突
    然見原告乙○○所駕前開自用小客車撞到伊車右邊拖引部分
    中間，伊採煞車後，車尾撞到電線桿等語（見本院95桃交簡
    字第1286號刑事卷第16頁），再佐以卷附被告所提系爭清潔
    車修護估價單，其所列該車因本件車禍維修之部分多位於車
    身右側，顯見訴外人李茂亮所駕清潔車確係車身右側與原告
    乙○○所駕自用小客車碰撞，而非如被告所言伊車係單純遭
    原告乙○○所駕自用小客車追撞，是被告前開抗辯與事實顯
    不相符，並不足採。
(五)、此外，本件車禍發生時被告所行駛之松江南路為幹線道，原
    告等所行駛之吉林路、合江路為支線道之事實，業經證人林
    昱廷於前開刑事案件偵查中證述屬實（見前開偵查卷第80頁
    ），依道路交通安全規則第102 條第1 項第2 款之規定，原
    告乙○○駕駛前開自用小客車，行經肇事路口時，自應讓訴
    外人李茂亮所駕駛之清潔車先行，然其卻未為之，顯有過失
    。又本件車禍發生路段之速限為每小時50公里之事實，亦經
    前開道路交通事故調查報告表載明，原告乙○○於前開刑事
    案件偵查中自承車禍發生之時，伊以50至60公里之時速前進
    （見前開偵查卷第47頁），從而，原告乙○○尚有未依速限
    行駛之過失至明。又原告曾向被告請求國家賠償，經被告拒
    絕，業如前述，因此原告依國家賠償法第2 條第2 項之規定
    ，請求被告負國家賠償責任，即屬有據。
(六)、原告得請求之損害項目及金額：
１、原告乙○○、丁○○、丙○○分別支出醫療費用4,734 元、
    31,229元、1,193 元：原告主張其等因本件車禍至行政院衛
    生署桃園醫院治療，原告丁○○並曾至台安中醫診所治療，
    總計其3 人分別支出醫療費用4,734 元、31,229元、1,193
    元之事實，業據原告提出前開醫療院所開立之收據8 紙為證
    ，且為被告所不爭執，堪信屬實，自應准許。
２、精神慰撫金：
    原告乙○○、丁○○、丙○○分別係74、64、66年出生，於
    車禍發生之時均係服務業，因被告過失行為而受有前述之傷
    害。其等受傷時分別年約19、30、28歲，因本件事故受傷歷
    經治療及復健，衡情其精神自屬痛苦不堪。又原告乙○○、
    丁○○最高學歷為國中畢業，原告丙○○則為高中肄業。本
    院審酌上開原告之年齡、教育程度、社會地位、資力及原告
    因車禍受傷程度及被告於本件車禍之過失程度等一切情狀，
    認原告乙○○、丁○○、丙○○請求非財產上損害賠償分別
    以120,000 元、120,000 元、40,000元方屬公允，逾此部分
    之主張，並不可採。
(七)、末按損害之發生或擴大，被害人與有過失者，法院得減輕賠
    償金額，或免除之。重大之損害原因，為債務人所不及知，
    而被害人不預促其注意或怠於避免或減少損害者，為與有過
    失。前2 項之規定，於被害人之代理人或使用人與有過失者
    ，準用之。民法第217 條定有明文。本院審酌上述原告乙○○與被告清潔隊員李茂亮各自過失之程度，認為各應負過失
    責任比例為75％、25％，原告丁○○、丙○○搭乘原告乙○○所駕車輛，乃原告乙○○為其使用人，依據上揭民法第21
    7 條第3 項規定，原告均應負擔與有過失責任，並減輕被告
    之賠償責任，則按此過失比例為過失相抵後，被告應賠償之
    原告乙○○之數額為31,184元（124,734 ×25％＝31,183.5
    ，元以下四捨五入）；應賠償原告丁○○之數額為37,807元
    （151,229 ×25％＝37,807.25 ，元以下四捨五入）；應賠
    償原告丙○○之數額為10,298元（41,193×25％＝10,298.2
    5 ，元以下四捨五入）。
(八)、另按民法第213 條第2 項所謂因回復原狀而應給付金錢者，
    如所侵害者為金錢，則應返還金錢暨如所侵害者為取得利益
    之物，則於返還原物外更應給付金錢抵償其可得利益，始克
    回復原狀。我國民法明定身體、健康之傷害，應為金錢賠償
    （民法第193 條、第195 條第1 項前段）此即民法第213 條
    第1 項所謂法律另有規定，自無適用同條規定之餘地（最高
    法院56年度台上字第1863號判例意旨參照）。以身體被傷害
    而請求金錢賠償者，固不得依民法第213 條第2 項請求就該
    金錢加給利息，惟侵權行為人支付該金錢遲延時，被害人非
    不得依民法第233 條第1 項規定請求法定利息（最高法院70
    年度台上字第689 號判例意旨參照）。是因侵權行為受害應
    回復原狀義務而得請求給付金錢者，因該等侵權行為損害賠
    償債務為無確定期限者，自得請求時起，如經債權人催告而
    仍不給付，仍應自受催告時起，負遲延責任，則依民法第22
    9 條第2 項、第233 條第1 項前段、第203 條規定，債權人
    仍得請求債務人按年息5 ％計算給付遲延利息。本件原告各
    得請求被告賠償上開數額之金錢以為回復原狀，既經原告起
    訴請求，即應認為已經催告，而被告迄今仍未給付，應自受
    催告時起負遲延責任，原告在上開得請求賠償範圍內，得併
    請求被告加計法定利息給付，是渠等就上開得請求給付部分
    ，併請求自起訴狀繕本送達翌日即95年9 月19日起至清償日
    止，按年息5 ％計算之利息，均無不合。但關於所請求被告
    賠償而不應准許部分，其利息給付之請求，則屬無據。
(九)、被告得以其對原告乙○○所負損害賠償債務主張抵銷：
１、末按二人互負債務，而其給付種類相同，並均屆清償期者，
    各得以其債務，與他方之債務，互為抵銷。民法第334 條第
    1 項前段定有明文。
２、被告駕駛系爭清潔車與原告乙○○所駕駛之自用小客車發生
    車禍，致前開清潔車之車頭及車斗多處損壞，此有偵查卷所
    附車損照片可稽（見前開偵卷卷28至30頁），被告因此支出
    修理費用合計394,000 元，其中有32,000元為工資，此有契
    約書、標單、估價單、統一發票各1 紙（均為影本）在卷可
    按。按不法毀損他人之物者，被害人得請求賠償其物因毀損
    所減少之價額，民法第196 條定有明文。又按物被毀損時，
    被害人除得依民法第196 條請求賠償外，並不排除民法第21
    3 條至第215 條之適用。依民法第196 條請求賠償物被毀損
    所減少之價額，得以修復費用為估定之標準，但以必要者為
    限（例如︰修理材料以新品換舊品，應予折舊），此有最高
    法院77年度第9 次民事庭會議決議可資參照，是物受毀損時
    回復原狀得請求賠償之數額，就零件更新之費用，自應予折
    舊。本件事故之發生，原告乙○○亦有過失，被告之清潔車
    因此受損，已如前述，揆諸上開條文規定，原告乙○○應就
    被告所受車損之損害負侵權行為損害賠償責任。參酌營利事
    業所得稅查核準則第95條第8 款規定：「固定資產提列折舊
    採用定率遞減法者，以1 年為計算單位，其使用期間未滿1
    年者，按實際使用之月數相當於全年之比例計算之，不滿1
    月者，以1 月計」，而系爭清潔車出廠時間為91年4 月，計
    算至94年6 月29日撞擊受損止，折舊年數為3 年3 月，再依
    行政院公佈之「固定資產耐用年數表」及「固定資產折舊率
    表」，系爭清潔車（特種自用曳引車）之耐用年數為5 年，
    依定率遞減法每年應折舊千分之369 ，又按固定資產採用定
    率遞減法者，其最後1 年度之未折減餘額，以等於成本10分
    之1 為合度，所得稅法第54條第3 項定有明文。被告雖主張
    系爭清潔車之耐用年數應為20年，當以20年計算其折舊云云
    ，然其並未舉證證明該計算方式之依據為何，故難認其主張
    為可採。則被告上開更換零件費用362,000 元（即394,000
    －32,000＝362,000） 應扣除之折舊額為279,441 元｛計算
    式為：第1 年折舊額為362,000 ×0.369 ＝133,578 元；第
    2 年折舊額為（362, 000－133,578） ×0.369 ＝84,288元
    ；第3 年折舊額為（362,000 －133,578 －84,288）×0.36
    9 ＝53,185元；第4 年之3 個月折舊額為（362,000 －133,
    578 －84,288－53,1 85） ×0.369 ×3/12＝8,390 ；133,
    578 ＋84,288＋53,185＋8,390 ＝279,441 ，元以下均四捨
    五入｝，則扣除折舊後，系爭清潔車回復原狀連同工資得請
    求原告乙○○賠償之必要費用，應為114,559 元（362,000
    －279,441 ＋32,000＝114,559） ，被告主張對原告乙○○
    損害賠償債權數額超過部分於法無據。被告因系爭清潔車受
    損，原雖得請求原告乙○○賠償114,55 9元，然因被告亦與
    有過失，依上述過失責任比例，按民法第217 條第1 項規定
    過失相抵計算後，被告得請求原告乙○○賠償之數額為85,9
    19元（114,55 9×75％＝85,919.25 ，元以下四捨五入）。
    被告於此主張抵銷，應得溯及於94年6 月29日事故發生時，
    消滅原告乙○○對其所享同額損害賠償債權，是經此抵銷後
    ，原告乙○○即無從對被告請求損害賠償之給付（按31,184
    －85,919＝－54,735），而其原得請求數額之利息，因本金
    經抵銷而溯及消滅亦不復存在，亦不得請求。
六、從而，原告主張依據國家賠償法第2 條第2 項前段、民法第
    184 條第1 項段、第193 條及第195 條規定，各請求被告給
    付如其聲明所示之賠償，應認其請求於原告丁○○請求被告
    給付37 ,807 元、原告丙○○請求被告給付10,298元，及均
    自95年9 月19日起至清償日止，按年息5 ％計算利息之範圍
    內，為有理由，應予准許，至原告丁○○、丙○○逾前開部
    分之請求及原告乙○○之請求，均為無理由，應予駁回。
七、本判決第1 項、第2 項所命給付合計未逾50萬元，依據民事
    訴訟法第389 條第1 項第5 款之規定，應由本院依職權宣告
    假執行。原告丁○○、丙○○聲明願供擔保，請准宣告假執
    行，惟就其訴經駁回部分，所為假執行之聲請亦失所附麗，
    應併予駁回之。
八、兩造其餘攻擊防禦方法及所提出之各項證據資料，經審酌後
    ，因認與判決之基礎無涉，且不影響判決之最後結果，爰不
    予以一一論述，附此敘明。
九、據上論結，原告之訴為一部有理由，一部無理由，依民事訴
    訟法第79條、第389 條第1 項第5 款判決如主文。
中　　華　　民　　國　　96　　年　　9 　　月　　21　　日
                  民事第一庭    法　官　  卓立婷
以上正本是依原本作成。
如對於本判決不服，請於20日內提起上訴。
中　　華　　民　　國　　96　　年　　9 　　月　　21　　日
                                書記官    冒佩妤
